【裁判字號】    90,上易,2207
【裁判日期】    901206
【裁判案由】    傷害
【裁判全文】
臺灣高等法院臺中分院刑事判決                    九十年度上易字第二二○七號
    上  訴  人  臺灣南投地方法院檢察署檢察官
    被      告  丁○○
右上訴人因被告傷害案件，不服臺灣南投地方法院九十年度易字第五四六號，中華民
國九十年九月七日第一審判決（起訴案號：臺灣南投地方法院檢察署九十年度偵續字
第十九號），提起上訴，本院判決如左：
      主  文
原判決撤銷。
丁○○共同傷害人之身體，處有期徒刑月，如易科罰金，以佰元折算壹日。
      事  實
丁○○因其妻林阿蕉（另由臺灣南投地方法院檢察署通緝中）與甲○○間有互助會款
糾紛，曾於民國八十九年四月十二日在其南投縣埔里鎮○○路二三四號住處，與甲○○及其夫乙○○發生衝突互毆成傷（三人均被臺灣南投地方法院判處拘役五十九日在
案），而心生不滿。竟於八十九年六月六日二十一時二十分許，與其妻林阿蕉、其子
丙○○（另由臺灣南投地方法院判處罪刑在案）夥同另約十名不詳姓名年籍之成年男
子，共同基於傷害之犯意聯絡，前往南投縣埔里鎮○○路二十四號乙○○住處，分持
皮帶及乙○○家中之木棍，毆打乙○○及甲○○二人，致乙○○受有左前額血腫、擦
傷各三乘二公分、背部擦傷，甲○○則受有頭部撕裂傷約四公分等傷害。嗣經鄰居報
警處理，彼等始迅即駕車逃逸。案經被害人乙○○、甲○○訴由南投縣警察局埔里分
局報請臺灣南投地方法院檢察署檢察官偵查起訴。
      理  由
一、訊據被告丁○○於偵查中固坦承於右揭時地，曾與其妻林阿蕉、其子丙○○前往
    告訴人乙○○、甲○○住處無訛，然矢口否認有何傷害犯行，辯稱：「我們去他
    家主要是告訴他們說不要再亂了，但是我們進去之後，看到他們家中有很多人，
    我們便走了，並沒有毆打他們」云云。惟查右揭犯罪事實，業據告訴人二人分別
    於警訊、偵查、原審及本院調查中迭次指訴綦詳，核與目擊證人廖昌祈於本院結
    證情節相符，並有診斷證明書二紙在卷可資佐證。衡之本件被告之妻林阿蕉因積
    欠告訴人甲○○會款，經告訴人夫妻於八十九年四月十二日前往被告住處求償，
    雙方發生言語衝突乃至傷害事件，足見雙方關係已因債務未償而惡化，被告等既
    無法償還久欠之會款，其躲避債權人追討尤恐不及，焉有主動前往債務人處要求
    「不要再亂了」之可能﹖由此益足印證被告糾眾前往告訴人住處，目的在藉威嚇
    手段，使告訴人不敢再有所追討行動，則本件告訴人及證人之指證，自與實情相
    符。被告事後否認犯行，所辯無非卸責之詞，不足採信。本件罪證明確，被告犯
    行堪予認定。
二、核被告所為，係犯刑法第二百七十七條第一項之傷害罪。其與林阿蕉、丙○○及
    另不詳姓名年籍之成年男子約十名之間，有犯意聯絡及行為分擔，均為共同正犯
    。又其於同一時、地，聯手毆打告訴人二人成傷，各觸犯傷害之罪名，應依想像
    競合犯之規定，從一傷害罪處斷。另按刑法第五十六條所謂連續數行為而犯同一
    之罪名者，以一罪論，必須該數行為乃出於同一概括犯意為限；而所謂出於概括
    犯意，必須其多次犯罪行為自始均在一個預定犯罪計劃以內，出於主觀上始終同
    一犯意之進行，若中途另有新犯意發生，縱所犯為同一罪名，究非連續其初發的
    意思，即不能成立連續犯（最高法院七十年台上字第第六二九六號判例可資參照
    ）。本件被告雖於八十九年四月十二日因與告訴人間發生會款糾紛，雙方互毆成
    傷，觸犯傷害罪名，並經臺灣南投地方法院以八十九年度易字第五二八號判決拘
    役五十九日，又經本院以九十年度上易字第二三九號判決駁回上訴確定，有各該
    判決書影本在卷可稽。然質之被告堅詞否認二次傷害行為，係基於概括犯意為之
    ；且二次傷害犯行間隔一月又二十四日之久，而行為地點一為告訴人前往被告住
    處，一為被告前往告訴人住處所發生；另前次傷害犯行，係起因於告訴人前往向
    被告處索討會款發生衝突，本次則為被告主動前來告訴人住處毆打告訴人，二次
    犯罪動機顯非相同，而屬不同犯意決定。足證本件與前開已判決確定之傷害犯行
    ，殊難認有何基於概括犯意之情形，則二件傷害犯行既無連續犯裁判上一罪之關
    係，本件自非前案確定判決效力所及。原審判決遽認本件被告被訴之傷害犯行，
    與前開已判決確定之傷害犯行間，時間緊接、犯罪動機相同、手法亦相似，應係
    基於概括犯意為之，二者有連續犯裁判上一罪之關係，本件應為前開案件確定判
    決效力所及，而不經言詞辯論，逕為免訴之判決，自有未合。臺灣南投地方法院
    檢察署檢察官上訴意旨執此指摘原判決不當，即有理由，應由本院將原判決撤銷
    改判。爰審酌被告因其妻長期積欠告訴人會款債務，竟不思妥善謀求解決之道，
    反而動輒以暴力相向，致造成告訴人身心受創，及其犯罪之方法、告訴人所受傷
    害程度，並事後否認犯行，飾詞卸責態度不佳等一切情狀，量處如主文第二項所
    示之刑，並諭知易科罰金之折算標準示懲。
三、被告經合法傳喚，無正當理由不到庭，爰不待其陳述逕行判決。
據上論斷，應依刑事訴訟法第三百六十九條第一項前段、第三百六十四條、第三百七
十一條、第二百九十九條第一項前段，刑法第二十八條、第二百七十七條第一項、第
五十五條、第四十一條第一項前段，罰金罰鍰提高標準條例第一條前段、第二條，判
決如主文。
本案經檢察官戊○○到庭執行職務。
中      華      民      國      九十      年    十二    月      六      日
                                   臺灣高等法院臺中分院刑事第六庭
                                         審判長法  官  李  文  雄
                                               法  官  陳  嘉  雄
                                               法  官  邱  顯  祥
右正本證明與原本無異。
不得上訴。
                                               書記官  陳  桂  芬
中      華      民      國     九十      年     十二      月     七     日
                                     Ｆ


司法院資訊處製作；財團法人民間司法改革基金會備份。
